臺灣高等法院刑事判決　　　　　　　　　　　九十年度重上更（四）字第二五九號
　　上訴人　即
　　自訴人之子　　甲○○
　　右　三　人
　　共同代理人　　壬○○
　　被　　　告　　癸○○
　　右二人共同
　　選任辯護人　　簡炎申律師
右自訴人因自訴被告背信等案件，不服臺灣臺北地方法院八十二年度自字第四九一號
，中華民國八十二年十二月七日第一審判決，提起上訴，經判決後，由最高法院第四
次發回更審，本院判決如左：
    主  文
原判決關於癸○○背信部分撤銷。
癸○○被訴背信部分無罪。
其他上訴駁回。
    理  由
一、本件自訴人許秋陽於民國（下同）八十六年九月三日死亡，其長子甲○○、次子
    庚○○、三子己○○，聲請承受訴訟，業據提出戶籍謄本為證，核無不合，應予
    准許，合先敘明。
二、自訴意旨略以：被告癸○○係自訴人許秋陽之女婿，於七十九年三月二十日受自
    訴人之委任，代為處理祭祀公業辛○所有土地與丁○○間分配協調事宜及考試院
    、銓敘部退租收回土地事項。另自訴人於七十九年五月十五日出具承諾書，委任
    被告戊○○處理該祭祀公業所有坐落臺北市○○區○○段四小段第一０三六號、
    第一０三七號、第一０三七－一號、第一０三七－二號、第一０三八號等五筆土
    地中屬於自訴人應得部分之所有權及丙○○牛振鐸、高添進、尚衡等人有關補償
    事宜暨終止銓敘部之租約，於處理完成後，自訴人同意以新臺幣（下同）二千五
    百萬元出售予被告戊○○。被告癸○○、戊○○二人於受委任後，竟共同為自己
    不法之所有，違背任務，除銓敘部於被告二人受委任前之七十八年三月十七日即
    同意終止第一０三七號土地之租約外，竟於考試院尚未放棄承租權，及牛振鐸、
    高添進、尚衡等人居住之房屋遷讓問題尚未洽商補償處理完成，且未與自訴人簽
    訂該五筆土地買賣契約約定付款方式前，即先後於：（一）七十九年十月二十三
    日、（二）七十九年九月二十一日、（三）八十年六月五日，分別將：（一）第
    一０三六號、第一０三七號、第一０三八號、第一０五七號土地、（二）屬該祭
    祀公業所有而不包括於允諾出售予被告戊○○之第一０一八號、第一０一七號土
    地、（三）第一０三七－一號、第一０三七－二號土地，利用自訴人年邁患有巴
    金森氏症、腦部萎縮、神智不清之情形，騙取印鑑證明及印鑑章，偽造移轉登記
    文件及祭祀公業會議記錄，移轉登記為被告戊○○所有，旋先後於：（一）八十
    年十一月十五日、（二）八十一年一月二十八日、（三）八十一年十月三十日，
    分別將：（一）第一０一八號、第一０一七號、第一０一五號土地，持向臺灣土
    地銀行設定本金最高限額四千八百萬元之抵押權、（二）第一０三六號、第一０
    三七號、第一０三八號土地，持向臺灣省合作金庫設定本金最高限額二千二百八
    十萬元之抵押權、（三）第一０三五號（應係第一０五七號）土地，持向臺灣省
    合作金庫設定本金最高限額二億零四百萬元之抵押權。嗣自訴人之子甲○○於八
    十二年一月間得知上情後，於八十二年二月十七日以自訴人名義與被告戊○○及
    乙○○○股份有限公司（下稱金峰公司）偽訂協議書，記載以二千五百萬元買回
    五筆土地，並簽發五紙支票以資搪塞。因認被告癸○○、戊○○二人共同涉有刑
    法第三百四十二條之背信及刑法第二百十六條、第二百十條之行使偽造私文書等
    罪嫌云云（關於被告另被訴涉嫌共同侵占部分，業經本院前審判決被告無罪確定
    ）。
三、訊據被告癸○○、戊○○二人，均堅決否認有何背信、偽造文書之犯行，被告癸○○辯稱：其經岳父即自訴人授權，代為處理祭祀公業辛○所有土地與丁○○間
    分配協調事宜，及考試院、銓敘部退租收回土地之一切事項，凡事俱經自訴人同
    意，並由自訴人夫妻二人親自到場蓋用印章，其悉依自訴人之指示辦理等語；被
    告戊○○辯稱：其代表所經營之金峰公司，經被告癸○○之居間協調，處理祭祀
    公業辛○所有之九筆土地買賣及地上物事宜，且自七十九年起即與考試院、銓敘
    部協調放棄就承租土地之優先承買權，並將其所建造之房屋與考試院、銓敘部承
    租配予所屬人員牛振鐸、高添進、尚衡、陳火生等人門牌號碼為臺北市○○路一
    ０六號、一０八號、一一０號及一００號等四間房屋交換，取得該屋之所有權及
    使用權，再將該等房屋交由自訴人出租與高添進收取租金，其所支付之二千萬元
    即為取得自訴人就上開土地派下權利對價之一部分，嗣並由自訴人出具承諾書表
    明願於土地處理完畢後，就第一０三六號、第一０三七號、第一０三七－一號、
    第一０三七－二號、第一０三八號等五筆土地（即銓敘部租用土地），以二千五
    百萬元讓售，而為便於處理，且自訴人因年事已高，恐百年後發生困擾，遂於徵
    得自訴人同意，先辦理該五筆土地之所有權移轉登記，增值稅五百餘萬元亦由其
    支付，嗣後並與自訴人補訂協議書，其已將價金二千五百萬元以支票交付自訴人
    ，其中部分業由承受訴訟人或其子女分別兌領，其買受土地所支付自訴人之對價
    ，高於另一派下員丁○○，尤無背信可言。本件訴訟肇因於承受訴訟人內部分配
    不均，致慫恿自訴人提起自訴等語。
四、按刑事訴訟法所定告訴期間，係自知悉犯人之時起算，並非自犯罪之時起算。本
    件自訴人許秋陽以其於八十二年二月十七日接獲被告戊○○與高添進於八十年一
    月三日立具之協議書（原審卷第一０三頁至第一０四頁），被告癸○○係見證人
    ，認被告癸○○與戊○○涉嫌共同背信，嗣於同年四月二十三日提起本件自訴，
    顯未逾六個月之告訴期間。原審關於自訴人自訴其女婿癸○○親屬間背信部分，
    以告訴逾期自訴不合法為由，程序上為不受理之判決，容有未洽，應予撤銷改判
    。
五、本件承受訴訟代理人壬○○律師於本院更(二)審八十八年一月二十八日調查時，經
    已明確指訴被告二人共同偽造有關土地移轉登記之文件及七十九年六月二十日祭
    祀公業辛○派下員臨時會議記錄，涉嫌背信。另於八十八年三月八日所具之上訴
    理由(二)狀亦載明「自訴人之子甲○○等人，於八十二年元月份得知前情，於八十
    二年二月十七日以自訴人名義與戊○○及乙○○○股份有限公司偽訂協議書，記
    載所謂買回五筆土地」。本件首應審酌者，乃該土地所有權移轉登記文件、祭祀
    公業臨時會議記錄及協議書等，是否出於偽造。
六、經查：
（一）自訴人之女許阿淑，於本院更(二)審八十八年五月二十七日調查時，經已到庭證
      稱：「我是承受訴訟人之妹妹，我一九七四年九月八日出國，民國七十九年十
  月有回國十天，之後我每年都有回來一次。民國八十年五、六月間，許秋陽之
      精神意識非常清醒，身體也很健康，只是手有點抖。七十九年他要與我去美國
      ，我叫他去檢查身體，醫生才說他有輕微巴金森氏症，最好在國內調養，所以
      就沒出國。」等語。另自訴人本人於原審八十二年五月六日調查時，復陳稱：
      「（我）確定要告被告，委任甲○○辦理本件訴訟」（原審卷(一)宗第七二頁）
      ，並於同年五月二十七日及八月十七日，二次到庭陳述意見，嗣於同年九月二
      十二日，猶委任壬○○律師為自訴代理人，亦有委任狀在卷（原審卷(二)宗第六
      十頁）可稽。自訴意旨以自訴人許秋陽於七十九年至八十年間因腦部萎縮，神
      智不清，應與事實不符。
（二）按雙方當事人意思表示一致，契約即為成立，不以立具文書為必要。而一般會
      議，亦復如此。如有書立文件，旨在避免日後之紛爭。查卷附七十九年五月二
      十三日祭祀公業辛○派下員臨時會議記錄第八項(二)記載：同意出售臺北市○○
      區○○段四小段第一０一五號、第一０一七號、第一０一八號、第一０三六號
      、第一０三七號、第一０三七之一號、第一０三八號、第一０五七號等八筆土
      地，並授權管理人許秋陽及丁○○全權辦理出售事宜（原審卷(一)宗第八四頁至
      第八六頁）；七十九年六月二十日祭祀公業辛○派下員臨時會議記錄記載：有
      關上次七十九年五月二十三日會議決議記錄所載出售本公業所屬土地，因漏記
      木柵區○○段○○段第一０三七之二地號土地乙筆，應予訂正（同上卷第二九
      頁至第三二頁）。而由自訴人之子，即本件承受訴訟人甲○○、庚○○、己○○三人，於八十二年三月三十日，以存證信函通知原審共同被告丁○○（業經
      原審判決無罪確定），以：「臺端與本人等之父許秋陽，均係祭祀公業辛○派
      下男性直系血親卑親屬，依法有繼承權，經派下臨時會議，決議出售臺北市○○區○○段四小段第一０一五號、『第一０一七號、第一０一八號』、第一０
      三六號、第一０三七號、『第一０三七之一號、第一０三七之二號』、第一０
      三八號、第一０五七號計九筆土地，．．．．臺端將第一０三六號（等）五筆
      土地計六一四平方公尺分於家父，自己獨分四筆土地計一二八五餘平方公尺，
      有土地謄本可查」（同上卷第四八頁至第四九頁），及丁○○以存證信函覆以
      ：「許氏先祖所有產權，均被許秋陽變賣殆盡，本人因顧及許秋陽為長輩，從
      未追究訴訟。七十九年許秋陽年邁，屢託女婿癸○○來低價收購。．．．．本
      人僅將權利二分之一部分出售，至於許秋陽權利部分全由癸○○負責全權解決
      」（同上卷第五十頁）以觀，祭祀公業辛○僅有之兩名派下員即自訴人及丁○○，確有協議將第一０一五號等九筆土地全部出售。自訴意旨以被告二人逾越
      委任範圍，偽造會議記錄，將前開第一０一八號、第一０一七號、第一０三七
      －一號及第一０三七－二號等土地出售，顯無足採憑。至關於上揭七十九年五
      月二十三日祭祀公業辛○派下員臨時會議記錄，原審共同被告丁○○於原審具
      狀以：「七十九年五月二十三日派下員臨時會議記錄，係由癸○○拿來要求被
      告（即丁○○）簽名，被告當時認為既已同意出售土地持分給葉君，且見自訴
      人已簽名其上，遂於後面「記錄」及「派下員」處簽名，實則該會議記錄內容
      早已擬妥，並非被告所製作」（同上卷第七六頁反面至七七頁）。按丁○○業
      於八十九年六月十九日死亡，有由內政部戶役政資訊連結系統所提供之丁○○
      個人基本資料可稽（本院更(三)審卷第四四頁），自訴人許秋陽亦已死亡，業如
前述，均無法再予傳訊，惟參諸被告癸○○所辯：「因為派下員只有二位，他
      們二人（指丁○○和許秋陽）已協調溝通好了，民政局程序上規定要這樣做，
      所以有臨時會議記錄，實際上並沒有會議，但經過丁○○、許秋陽同意，所以
      會議記錄做好，由我拿給他（丁○○）簽名」、「（七十九年五月二十三日會
      議記錄是何人寫的）忘記了」、「（七十九年）六月二十日臨時會議記錄，也
      是為了民政局的要求而製作，並沒有這個會議，都是丁○○與許秋陽溝通才製
      作的，寫會議記錄的是誰，我忘記了」（本院更(三)審卷第四九頁至五十頁）等
      語，雖祭祀公業辛○派下員丁○○與許秋陽二人實際上並無七十九年五月二十
      三日及七十九年六月二十日之派下員臨時會議，然該二次臨時會議記錄既經丁○○、許秋陽簽名並蓋用印章（原審卷(一)宗第二九頁至第三二頁、第八四頁至
      第八六頁），足徵該二次會議記錄所載內容，應為丁○○、許秋陽二人所同意
      。況自訴人許秋陽於自訴狀亦載明其與丁○○決議出售祭祀公業所有上揭九筆
      土地（同上卷第一頁反面），益徵被告所辯該二次會議記錄內容，並無虛偽不
      實一節，堪予採信。
（三）自訴人辦理前開土地所有權移轉登記所需之印鑑證明，係其女許麗美陪同自訴
      人與自訴人之配偶林劉招治至戶政事務所，親自辦理登記領取一節，業據證人
      許麗美及林劉招治分別證述屬實（原審卷(二)宗第四一頁反面至第四二頁）；證
      人即自訴人之女許阿淑於本院更(二)審調查時亦證稱：「許秋陽他有跟我說要我
      妹妹許麗美帶他去領六張印鑑證明書」（本院更(二)審卷第一０五頁）；證人即
      辦理土地所有權移轉登記之代書黃肇基，於原審及本院上訴審調查時，先後結
      證稱：七十九年間，被告癸○○陪同自訴人至其事務所，提出印鑑證明、印章
      、戶籍謄本、祭祀公業會議記錄、祭祀公業印章，交由其辦理移轉登記手續，
      當時自訴人精神狀態正常，談話自如，印章係自訴人交由黃肇基代蓋後，再讓
      自訴人閱覽（原審八十二年八月十七日訊問筆錄）、「癸○○帶許秋陽到事務
      所將資料過目後，許秋陽親自拿章出來蓋的，許秋陽當時精神很好，當時我有
      告知許秋陽是要辦過戶」（本院上訴卷第三八頁及反面）。另自訴人生前於原
      審調查時亦自承：「許麗美有帶我去申請印鑑證明，有說是買賣土地事」等情
      無訛（原審卷(二)宗第四二頁）；參以承受訴訟人甲○○陳稱：「許秋陽曾委任
      社區主任辦理土地之事。後來我父親（許秋陽）有同意他們辦，他們搶著辦理
      」等情（本院上訴卷第三八頁反面）。自訴人既基於買賣土地原因而親領印鑑
      證明，親赴土地代書事務所閱覽移轉登記文件後，再蓋章用印，自訴人復參與
      上開土地移轉手續及相關登記，堪徵被告自無假冒自訴人名義而偽造文件之犯
      行。
（四）自訴人委任被告癸○○辦理前開土地占用等糾葛之事，及由被告戊○○及被告
      癸○○處理該祭祀公業所有土地地上物清理及土地全部出賣事宜之際，即議定
      因上開該九筆土地分屬三區，其中二區因與相毗鄰土地互為畸零地，須與毗鄰
      土地所有權人合作，乃同意該二區土地按每坪約十五萬五千元作價，先行辦理
      過戶與案外人，除保留其中二千五百萬元俟另五筆「銓敘部土地」交地時再付
      外，其餘部分則充作處理費用及代繳增值稅等先行支應，俟處理完畢經結算後
      ，再將餘額支付自訴人，自訴人並立具七十九年五月十五日之承諾書，此與八
      十二年二月間補訂之協議書約定付款二千五百萬元及交地五筆對照以觀，互可
      勾稽。
（五）被告等於原審辯稱其等於七十九年九月十六日給付自訴人增值稅後餘額五百三
      十七萬一千一百九十七元之前金，於本院更(三)審調查時，具狀以：「被告戊○○依與自訴人許秋陽間約定，就該九筆土地，因負責清理地上物占用人、終止
      與各機關租約等不利因素所需費用外，於結算時應再給付頭期款一千三百七十
      九萬三千元，但應扣除許秋陽應負擔之增值稅額八百四十二萬一千八百零二元
      （即全部增值稅一千六百八十四萬三千六百零四元之半數，另一半係丁○○部
      分，但因計算時四捨五入有一元誤差），即計給付稅後餘額五百三十七萬一千
      一百九十七元予自訴人許秋陽。惟因於七十九年至八十年間，被告戊○○積極
      處理地上物占用人包括牛振鐸、高添進、尚衡、陳火生等人之拆遷補償等事宜
      ；其中占用人陳火生係遲至八十年四月十八日始達成協議。且系爭土地之增值
      稅並非一次完繳，而係分批過戶，而其中之二筆（華興段四小段第一０三七之
      一號、第一０三七之二號）遲至八十年七月二十六日始繳清，故雙方結算稍有
      延遲；而於八十年九月十七日給付該五百三十七萬一千一百九十七元之稅後餘
      額予許秋陽，並經許秋陽簽收，另被告於原審八十二年五月六日委由辯護人所
      具答辯狀第三頁反面最末行，稱九月十六日給付稅後餘額部分，係由選任辯護
      人於繕打時漏列『八十年』字樣」（本院更(三)審卷第五六頁），並提出陳火生
      與戊○○簽立之協議書（同上卷第七四頁至七五頁）、許秋陽簽收臺灣土地銀
      行新店分行保付支票之收據（同上卷第七九頁）等為證。至於該款項之資金來
      源，被告則具狀以：「該五百三十七萬一千一百九十七元之資金來源，與陳錫
      林部分資金來源全然無關，該五百三十七萬一千一百九十七元，係由被告癸○○借用妻子許麗美之帳戶開票並交付許秋陽，即該筆資金係被告戊○○分別於
      八十年八月十二日交付四張票據共五百萬元、同月二十六日付三張票據共三百
      五十八萬元、同月二十九日交付一張票據一百四十三萬六千元存入許麗美土地
      銀行新店分行第000000000000號帳戶。該筆資金係戊○○償還癸○○代墊丁○○頭期款二百二十五萬元及擬支付結算後應予自訴人許秋陽之頭款餘額，此外
      尚有其他資金。被告即以該筆資金於八十年九月十六日由該帳戶提領五百三十
      七萬一千一百九十七元，購買該行銀行支票，交由許秋陽親自簽收。嗣因許秋
      陽為迅速提領該款，即將該款交由其女兒許麗美於九月十七日同行同一帳戶內
      代收，並由許麗美旋即於當日開立三百萬元指定許秋陽為存款人之定存單交付
      許秋陽，並將其餘二百三十七萬一千一百九十七元匯入許秋陽指定之合作金庫
      景美支庫許秋陽名下第0000000000000號帳戶。自訴人亦坦承其確實有收到該
      五百三十七萬一千一百九十七元。是該一資金往來至為清楚。至被告於七十九
      年三月間收受陳錫林交付之費用，係因陳錫林原受許秋陽委託處理地上物，而
      由許秋陽交付大筆資金作為運用；但因陳錫林沒有辦法辦，又未將錢返還，許
      秋陽乃指示被告癸○○辦理，故由被告分別於七十九年三月起陸續向陳錫林索
      回該六張支票共四百三十三萬一千元。被告旋於將六張支票其中之三紙分別為
      五十萬元、三十萬元及另張五十萬元，共一百三十萬元，交由自訴人存入許秋
      陽之帳戶，其餘三紙，存入被告癸○○帳戶，又分別於七十九年三月十六日、
      七十九年五月十六日提領二筆各五十萬元合計一百萬元之現金，交付自訴人許
      秋陽及其妻林劉招治。計該四百三十三萬一千元中，被告葉返還其中之二百三
      十萬元。至其餘部分，則係充作處理地上物之部分費用及癸○○代為索回及相
      關處理之佣金。況自訴人亦於原審八十二年五月十七日狀中稱其曾支付被告癸○○三百萬餘元（實則二百萬餘元）做為處理地上物之相關費用。是該一款項
      與一年後由戊○○會整支付之五百餘萬元，全無干連」（同上卷第五六頁至第
      五八頁），並提出許麗美臺灣土地銀行新店分行第000000000000帳戶存入交換
      票據明細（同上卷第七六頁至第七八頁）、臺灣土地銀行存款人許秋陽之存單
      存款新開戶發錄單（同上卷第八十頁）、由臺灣土地銀行匯入臺灣省合作金庫
      景美支庫許秋陽帳戶之跨行電匯單（同上卷第八一頁）等為證。證人即陳錫林
      之配偶陳藍秀參於本院更(一)審調查時亦證稱：「（陳錫林簽發之支票六紙）是
      要交給許秋陽，（因為）陳錫林替許秋陽處理土地（祭祀公業土地），因沒辦
      法辦，錢再還給他（許秋陽），許秋陽要另外給癸○○辦，所以有叫癸○○來
      拿走這六張支票。）」（本院更(一)審卷第三九頁及反面）。被告等所辯其等於
      八十年九月十六日給付自訴人增值稅後餘額五百三十七萬一千一百九十七元一
      事，應屬可信。自訴意旨以：被告等所謂之五百三十七萬一千一百九十七元，
      其中係一部分為自訴人之存款，由被告癸○○代為處理退還者，另一部分係自
      訴人於七十八年間委託陳錫林處理土地交給之費用，退回予自訴人，由癸○○
      代為簽收後返還予自訴人，並非實情。
（六）依卷附土地所有權移轉登記契約書所載，上開九筆土地，係分三次分別辦理移
      轉登記為卓振祥及戊○○所有，另於七十九年七月十二日向地政事務所辦理祭
      祀公業管理人變更登記，所提出之申請書上亦使用自訴人之印鑑章（原審卷(一)
      宗第一八一頁至第二五四頁、本院更(一)審卷(二)卷第一一四頁至第一五一頁）。
      另證人黃肇基於原審及本院更(三)審調查時分別證稱：「自訴人到代書事務所蓋
      章及補件各一次」、「雖然九筆土地是分三次辦理（移轉登記），但蓋章一次
      就辦妥了。向地政事務所辦理祭祀公業管理人變更登記，所提出申請書上自訴
      人之印鑑章）是第一次（到代書事務所）辦理時蓋用，還是（到代書事務所）
      補件的時候蓋印，時間太久，我忘記了，但自訴人去過（代書事務所）二次是
      正確的」（本院更(三)審卷第九五頁至第九六頁）。按依通常情形，代書業者受
      託代辦向地政機關辦理數次各項登記時，集中一次請委託人於申請表格上用印
      ，事屬常有，證人黃肇基之上開證詞，與本件土地辦理移轉登記及辦理登記公
      業管理人變更登記之次數，並無相悖。上訴人提起上訴指摘證人黃肇基之證詞
      虛偽，尚乏實據。
（七）本院經將自訴意旨所指為偽造之：(一)七十九年六月二十日祭祀公業辛○派下員
      臨時會議記錄及(二)八十二年二月十七日與被告戊○○及金峰公司簽訂之協議書
      等二文件，與自訴人生前親自簽署之：(一)八十二年三月二十六日房屋租賃契約
      書、(二)七十九年五月十五日承諾書、(三)七十九年三月二十日授權書、(四)自訴人
      於八十二年五月六日及八月十七日在原審調查時之筆錄簽署，送請法務部調查
      局鑑定，結果認所有簽名字跡筆劃特徵均相符，亦有法務部調查局九十一年一
      月二十二日調科貳字第九００八六五五七號鑑定通知書一紙在卷可稽。被告辯
      稱受自訴人之委託代為處理事務，所有文件均係自訴人自行簽署，被告等並未
      偽造文書等語，自堪採信。
（八）其餘被告癸○○辯稱其係受自訴人之授權及指示辦理有關土地事宜，被告戊○○辯稱自訴人協議代其處理祭祀公業土地承租及地上物處分等事宜，並經自訴
      人同意而先就土地辦理所有權移轉登記，增值稅亦由其負擔等情，業據提出授
      權書乙件、不動產買賣契約書、租賃契約、考試院秘書處函、銓敘部函、合約
      書、協議書、房屋租賃契約書各影本乙件、增值稅繳納通知書影本六紙及經自
      訴人簽收之支票影本乙紙等為憑，並經證人高添進及其配偶吳明華結證屬實（
      原審卷八十二年八月十七日筆錄）。且辦理所有權移轉登記所需各項文件有關
      之祭祀公業派下員臨時會議記錄均係自訴人所簽署，已如前述，應堪徵確係經
      自訴人同意無訛。被告等所辯各節，均堪採信。至自訴人以買賣效力僅及於與
      銓敘部有關之五筆土地一節，既與前揭會議記錄、協議書等書證所載之內容不
      符，並與自訴人親自蓋用印鑑章於全部九筆土地所有權移轉契約書亦不相合，
      自難採憑。
七、按刑法第三百四十二條第一項所規定之背信罪，以違背任務為構成要件之一。倘
    受任人無違背其任務之行為，即難以該罪相繩。查坊間人士之約定，不論其名稱
    為何（讓渡書、協議書、分書．．．．），亦不論係以書面訂立，或以口頭約
    定，概屬法律上所謂之「契約」，凡私法上之契約，得由當事人依法律或依約定
    創設，變更或消滅之。縱自訴人與被告癸○○原約定：非俟處理祭祀公業土地等
    事宜完竣前，不得出售前開土地，惟自訴人嗣後既親領印鑑證明，在上開九筆土
    地移轉文件上蓋章，同意先行辦理全部土地過戶手續，依經驗法則及民間習慣，
    足認自訴人與被告間已協議變更原約定內容，自訴人已同意被告於原事務未完成
    前，得先行辦理前開土地之出售，被告當無違背其任務，難以背信罪責相繩。
八、按所有權人於法令限制之範圍內，得自由處分其所有物，民法第七百六十五條定
    有明文。被告戊○○取得上開土地所有權，持以設定最高限額抵押權，向金融機
    構貸款，乃權利之正當行使，要難謂為背信。至被告補貼或償付款，或有不完足
    之情形，惟僅屬民事債務不履行之範疇，應另循法律途逕謀求救濟。另自訴人所
    提出之其他證據，經本院審酌後認與本件論斷之結果不生影響，爰不予一一論述
    。
九、綜上所述，原審法院就被告癸○○被訴背信部分，程序上為不受理之判決，尚有
    未合，自訴人提起上訴指摘及此，為有理由，應由本院就此部分予以撤銷改判。
    因本件查無積極證據足資證明被告二人有背信及偽造文書之犯行，應就被告癸○○背信部分，為無罪之諭知。原審就被告其餘被訴部分，為無罪之判決，核無不
    合，此部分自訴人之上訴，為無理由，應予駁回。
據上論斷，應依刑事訴訟法第三百六十九條第一項前段、第三百六十八條、第三百六
十四條、第三百四十三條、第三百零一條第一項前段，判決如主文。
中    華    民    國      九十一      年      三      月      十九      日
                              臺灣高等法院刑事第六庭
                                  審判長法  官  陳  春  秋
                                        法  官  高  明  哲
                                        法  官  王  麗  莉
右正本證明與原本無異。
如不服本判決應於收受送達後十日內向本院提出上訴書狀，其未敘述上訴之理由者並
得於提起上訴後十日內向本院補提理由書（均須按他造當事人之人數附繕本）。
                                        書記官  蘇  秋  
中    華    民    國      九十一      年      三      月      十九      日
